臺灣高雄地方法院民事裁定　　　　　　　100年度訴字第797號
原　　　告　蘇文斌
訴訟代理人　呂郁斌律師
被　　　告　顏勝隆
訴訟代理人　戴慕蘭律師
被　　　告　蔣玉夏
訴訟代理人　林裕雄
被　　　告　林信誠
　　　　　　林青蓉
兼　上一人
訴訟代理人　林炳宏
　　　　　　林泰福
　　　　　　林伯彥
上三人訴訟代理人及林青蓉複代理人
　　　　　　林泰榮
被　　　告　石育源
　　　　　　石昆牧
　　　　　　蘇文耀
　　　　　　顏勝得
　　　　　　巫季原
　　　　　　劉志廷
　　　　　　劉峻麟
　　　　　　林天壽
　　　　　　顏榮慶
　　　　　　林錦鍾
　　　　　　張蘇瑞金
　　　　　　廖蘇紊
　　　　　　王蘇也好
　　　　　　蘇連足
上　一　人
訴訟代理人　陳進和
被　　　告　陳蘇金蓮
上列當事人間請求分割共有物事件，本院裁定如下：
    主  文
原告請求分割坐落高雄市○○區○○段四六七號土地部分之訴駁
回。
訴訟費用由原告負擔。
    理  由
一、按當事人不得就已起訴之事件，於訴訟繫屬中，更行起訴，
    民事訴訟法第253 條定有明文。原告起訴違背前開規定者，
    法院應以裁定駁回之，同法第249 條第1 項第7 款規定甚明
    。而前後兩訴是否為同一事件，就一般訴訟而言，固然應依
    前後兩訴之當事人是否相同、訴訟標的是否相同以及聲明是
    否相同、相反或可以代用等三個因素決定之，若此三者有一
    不同，即不得謂為同一事件，最高法院73年度台抗字第518
    號裁判意旨論述綦詳。然按分割共有物之訴，係以共有物分
    割請求權為其訴訟標的；至於裁判上如何定分割之方法，法
    院則有自由裁量權，不受當事人主張之拘束，最高法院73年
    度第2 次民事庭會議決議、74年度台上字第2236號判決明揭
    其旨。申言之，分割共有物性質上係屬非訟事件，但以訴訟
    之形式處理，當事人間不具訟爭對立性，共有人中之何人行
    使分割請求權而擔任原告、何人擔任被告，尚非緊要，法院
    亦不受當事人主張之拘束，可自由裁量如何妥適分割，進而
    形成新的法律關係，判決主文亦不必為准否分割之記載，逕
    為宣示如何分割之方法即可，學說上稱此類訴訟為形式之形
    成訴訟。是就分割共有物事件而言，如請求分割之標的物相
    同，當事人亦相同（即全體共有人），即應認屬同一事件。
    倘若容許不同共有人就同一標的物各自提起不同之訴訟請求
    分割，審理結果勢將造成裁判衝突矛盾、徒增勞費之結果，
    顯有未洽。
二、經查：本件原告以坐落高雄市○○區○○段463 、467 、46
    7 之1 、484 、600 、601 、603 號土地之其他共有人為被
    告，訴請本院予以合併分割。然其中467 號土地之共有人即
    被告顏勝隆，業已於本案繫屬前之99年4 月29日，以467 號
    土地之其他共有人為被告，訴請本院予以分割，刻由孝股承
    辦中（100 年度訴字第357 號），此經調閱該案卷無訛。就
    系爭467 號土地之分割而言，倘若前後兩訴各自進行審理結
    案，勢將造成裁判衝突矛盾、徒增勞費之結果，已如前述。
    另參諸民法第824 條第6 項規定：「共有人部分相同之相鄰
    數不動產，各該不動產均具應有部分之共有人，經各不動產
    應有部分過半數共有人之同意，得適用前項規定，請求合併
    分割。但法院認合併分割為不適當者，仍分別分割之。」其
    立法理由略謂：「為促進土地利用，避免土地過分細分，爰
    於第6 項增訂相鄰各不動產應有部分過半數共有人之同意，
    即得請求法院合併分割。此時，各該不動產均具應有部分之
    共有人始享有訴訟權能。其於起訴後請求合併分割者，原告
    可依訴之追加，被告可依反訴之程序行之。共有物分割方法
    如何適當，法院本有斟酌之權，故法院為裁判時，得斟酌具
    體情形，認為合併分割不適當者，則不為合併分割而仍分別
    分割之。」是就系爭467 號土地而言，應認原告係就同一事
    件重行起訴，要難謂為適法，且其瑕疵無從補正，揆諸前開
    說明，本院應裁定駁回之。至於其餘六筆土地之分割，則由
    本院賡續審理，附此敘明。
三、依民事訴訟法第249 條第1 項第7 款，第95條，第78條，裁
    定如主文。
中    華    民    國    100   年    11    月    14    日
                        民事第一庭  法  官  譚德周
以上正本係照原本作成。
如對本裁定抗告須於裁定送達後10日內向本院提出抗告狀，並繳
納裁判費新台幣1,000元。
中    華    民    國   100    年    11    月    14    日
                                    書記官  鄭永媚